臺灣彰化地方法院民事裁定
110年度監宣字第398號
聲  請  人  郭定國  


相  對  人  郭天平  



關  係  人  陳淑麗  

            郭秋月  
            潘郭月桃
            郭愛珠  
            吳郭寶鳳
            郭愛玉  
            郭定朱    彰化縣○○鎮○○路0段000巷000號
            郭文章  
上列聲請人聲請監護宣告事件，本院裁定如下：
    主    文
宣告郭天平（男，民國00年00月00日生，身分證統一編號：Z000
000000號）為受監護宣告之人。
選定陳淑麗（女，民國00年0月00日生，身分證統一編號：Z0000
00000號）為受監護宣告之人之監護人。
指定郭定國（男，民國00年0月00日生，身分證統一編號：Z0000
00000）為會同開具財產清冊之人。
聲請程序費用由受監護宣告之人負擔。
    理    由
一、聲請意旨略以：聲請人郭定國係相對人郭天平之弟，相對人
    於民國109年3月1日因精神障礙及無自主能力致不能為意思
    表示或受意思表示，或其能辨識其意思表示之效果顯有不足
    ，有親屬系統表、同意書、中華民國身心障礙證明、戶籍資
    料等件為證，為幫相對人辦理郵局通儲，爰依家事事件法第
    10章、11章之規定，聲請准予裁定相對人為受監護宣告之人
    ，並請求選定聲請人郭定國之妻陳淑麗為相對人之監護人，
    同時指定聲請人郭定國為會同開具財產清冊之人等語。
二、按對於因精神障礙或其他心智缺陷，致不能為意思表示或受
    意思表示，或不能辨識其意思表示之效果者，法院得因本人
    、配偶、四親等內之親屬、最近一年有同居事實之其他親屬
    、檢察官、主管機關或社會福利機構之聲請，為監護之宣告
    ，民法第14條第1項定有明文。次按受監護宣告之人應置監
    護人。法院為監護之宣告時，應依職權就配偶、四親等內之
    親屬、最近一年有同居事實之其他親屬、主管機關、社會福
    利機構或其他適當之人選定一人或數人為監護人，並同時指
    定會同開具財產清冊之人。法院為前項選定及指定前，得命
    主管機關或社會福利機構進行訪視，提出調查報告及建議。
    監護之聲請人或利害關係人亦得提出相關資料或證據，供法
    院斟酌。法院選定監護人時，應依受監護宣告之人之最佳利
    益，優先考量受監護宣告之人之意見，審酌一切情狀，並注
    意下列事項：(一)受監護宣告之人之身心狀態與生活及財產
    狀況。(二)受監護宣告之人與其配偶、子女或其他共同生活
    之人間之情感狀況。(三)監護人之職業、經歷、意見及其與
    受監護宣告之人之利害關係。(四)法人為監護人時，其事業
    之種類與內容，法人及其代表人與受監護宣告之人之利害關
    係，民法第1110條、第1111條、第1111條之1分別定有明文
    。
三、經查，聲請人主張之上開事實，業據其提出親屬系統表、同
    意書、中華民國身心障礙證明、戶籍資料等件為證。又經本
    院在鑑定人衛生福利部彰化醫院陳羿行醫師前訊問相對人，
    相對人坐在輪椅上，經呼喊姓名後沒有反應，經社工表示相
    對人平常無法行動，與其講話也沒有反應等情。又鑑定人當
    場具結鑑定陳述：詳細鑑定另陳鑑定報告書等語，有本院訊
    問筆錄可佐。另經本院囑託衛生福利部彰化醫院鑑定結果，
    認為：「(一)醫學上的診斷：診斷名：思覺失調症。障礙程
    度：重度。(二)生活狀況及現在身心狀態：日常生活狀況1.
    日常生活活動：個案無一般活動能力，日常生活需他人協助
    。2.經濟活動能力：無法進行一般經濟活動。3.社會性：重
    度障礙，無社交表達或互動。身體狀態：個案可坐於輪椅上
    ，嘴巴有不自主運動，手腳無力，可以眼神接觸，但要移動
    輪椅還會自己抬腳。精神狀態：(1)意識/溝通性：意識無法
    評估，無主動或被動表達，無法溝通。(2)記憶力：無法測
    驗。(3)定向力：無法回應，無法測驗。(4)計算能力：無法
    回應、無法測驗。(5)理解、判斷力：無法回應，無法測驗
    。(6)認知功能檢查：無法回應，無法測驗。(三)有關判斷
    能力判定之意見：有給予經常性協助之必要。判定的根據：
    個案目前患有失覺失調症，病程慢性化，認知功能已明顯退
    化達重度障礙程度。(四)回復可能性說明：短期內恢復的可
    能性低。(五)鑑定判定及說明：【鑑定判定】(1)基於受鑑
    定人因思覺失調症，個案目前理解能力、表達能力及判斷能
    力皆有重度障礙，以致個案不能管理處分自己的財產，且短
    期内回復之可能性很低。(2)其障礙之程度，不能為意思表
    示或受意思表示，且不能辨識其意思表示之結果，可為監護
    宣告。」等語，有衛生福利部彰化醫院111年1月19日彰醫精
    字第1110500031號函附成年監護（輔助）鑑定書可稽。堪認
    相對人因精神障礙或其他心智缺陷，致不能為意思表示或受
    意思表示，亦不能辨識其意思表示之效果。故本件聲請監護
    宣告為有理由，應予准許，爰宣告相對人為受監護宣告之人
    。
四、本件相對人既經監護宣告，業如前述，揆諸前揭規定，自應
    為其選定監護人及指定會同開具財產清冊之人。查聲請人、
    關係人陳淑麗為相對人之弟、弟媳。聲請人及關係人陳淑麗
    、郭秋月、郭月桃、郭愛珠、吳郭寶鳳、郭愛玉、郭定朱、
    郭文章皆同意由關係人陳淑麗擔任監護人，並同意指定聲請
    人為會同開具財產清冊之人，有親屬系統表、同意書、戶籍
    資料、本院電話紀錄等件為證。本院審酌關係人陳淑麗、聲
    請人為相對人之弟媳、弟，與相對人關係非常密切，由渠等
    分別擔任相對人之監護人、會同開具財產清冊之人，應符合
    相對人之最佳利益，爰裁定如主文第2、3項所示。
五、末依民法第1113條準用同法第1099條、第1099條之1之規定
    ，於監護開始時，監護人陳淑麗對於受監護宣告之人郭天平
    之財產，應會同聲請人郭定國於2個月內開具財產清冊，並
    陳報法院，於開具完成並陳報法院前，監護人對於受監護宣
    告之人之財產，僅得為管理上必要之行為，併此指明。
六、訴訟費用負擔之依據：家事事件法第164條第2項。
中　　華　　民　　國　　111 　年　　3 　　月　　28　　日
                  家事法庭    法　官  陳明照
以上正本係照原本作成。　　　　　　　 
如不服本裁定，應於送達後10日內向本院提出抗告狀，並繳納抗
告費新臺幣1,000元。
中　　華　　民　　國　　111 　年　　3 　　月　　28　　日
                              書記官  姚怡蕙